【裁判字號】    95,交聲,176
【裁判日期】    951018
【裁判案由】    違反道路交通管理處罰條例聲明異議
【裁判全文】
臺灣新竹地方法院交通事件裁定         95年度交聲字第176號
移
異  議  人
即受處分人  甲○○
上列受處分人因違反道路交通管理處罰條例案件，對於交通部公
路總局新竹區監理所於民國95年5月15日以自字第裁50-E0000000
0號、50-E00000000號、50-E00000000號違反道路交通管理事裁
決書，聲明異議，本院裁定如下：
    主  文
異議均駁回。
    理  由
一、原處分機關交通部公路總局新竹區監理所（下稱新竹區監理
    所）移送意旨略以：異議人即受處分人（下稱異議人）甲○
    ○所有之車號3F─3819號自用小客車，於(一)民國94年11月18
    日下午1時16分，在臺1線78公里與東華路口，駕車行經有燈
    光號誌管制之交岔路口闖紅燈及使用註銷之牌照行駛。(二)94
    年12月9日上午11時27分在臺一線83.5公里處，於行車限速
    50 公里路段，經測速75公里，超速25公里及使用註銷之牌
    照行駛。(三)於94年12月16日下午11時54分，在臺68線12.85
    公里處，於行車限速90公里路段，經測速為112公里，超速
    22公里等違規事實分別為新竹市警察局、新竹縣警察局掣開
    E00000000號、E00000000及E00000000號舉發違反道路交通
    管理事件通知單3紙逕行舉發在案。異議人於收受違規通知
    單後，未依規定期限內繳納罰鍰結案，亦未向新竹區監理所
    提出陳述意見。新竹區監理所遂依據95年6月30日修正發布
    前違反道路交通管理事件統一裁罰基準及處理細則第41條第
    4項規定，於95年5月15日填掣竹監自字第裁50-E00000000號
    、50-E00000000號、50-E00000000號違反道路交通管理事件
    裁決書，裁處異議人甲○○罰鍰共新臺幣（下同）42,600元
    整，記違規點數5點及牌照扣繳應為適法等語。
二、聲明異議意旨略以：異議人所有之車號3F─3819號自小客車
    於上揭3件違規當時均係借給朋友謝旻均使用，違規行為人
    是謝旻均而非異議人，新竹區監理所逕對異議人為上揭之3
    件處罰顯有違誤，爰依法聲明異議。
三、按交通法庭認為聲明異議無理由者，應以裁定駁回之，道路
    交通案件處理辦法第19條定有明文。次按汽車駕駛人，行經
    有燈光號誌管制之交岔路口闖紅燈者，處新臺幣1,800元以
    上5,400元以下罰鍰，並記違規點數3點；又汽車駕駛人，行
    車速度，超過規定之最高時速，處新臺幣1,200元以上2,400
    元以下罰鍰，並記違規點數1點；又汽車使用註銷之牌照行
    駛者，處汽車所有人3,600元以上18,000元以下罰鍰，並牌
    照扣繳之；民國94年12月28日修正公布前（於95年7月1日施
    行前，下稱修正前）道路交通管理處罰條例第53條、第40條
    、第63條第1項第1款、第3款、第12條第1項第4款、第2項分
    別定有明文。而逕行舉發違反道路交通管理事件，經汽車所
    有人依通知單之應到案日期前到案，並告知違規駕駛人姓名
    、身分證統一編號及住址者，處罰機關應即另行通知違規駕
    駛人到案依法處理；逾應到案日期，處罰機關應依道路交通
    管理處罰條例第85條第3項規定處罰該汽車所有人，95年6月
    30日修正前（下稱修正前）違反道路交通管理事件統一裁罰
    基準及處理細則第24條亦著有明文。
四、經查：
（一）車號3F─3819號自用小客車係為異議人甲○○所有，此有
      汽車車籍查詢單1紙在卷可查。
（二）異議人所有車號3F─3819號自用小客車，分別(一)94年11月
      18日下午1時16分，在臺1線78公里與東華路口，駕車行經
      有燈光號誌管制之交岔路口闖紅燈；(二)94年12月9日上午
      11時27分在臺一線83.5公里處，於行車限速50公里路段，
      經測速75公里，超速25公里；(三)於94年12月16日下午11時
      54分，在臺68線12.85公里處，於行車限速90公里路段，
      經測速為112公里，超速22公里等違規事實，此有新竹市
      警察局95年9月5日竹市警交字第0950034067號函所附上揭
      (一)、(二)違規事實之自動照相裝置採證照片共3紙及新竹縣
      警察局95年9月6日竹縣警交字第0953011124號函所附上揭
      (三)違規事實之自動照相裝置採證照片共2紙附於本院卷中
      可按，是異議人所有車號3F─3819號自用小客車卻分別有
      於上揭時地交通違規等情應可認定。
（三）異議人所有之車號3F─3819號自用小客車，業自94年10月
      4日起逕行註銷等情亦有汽車車籍查詢單1紙及新竹區監理
      所94年8月19日竹監字第裁50-E00000000號裁決書影本附
      於本院卷可按，異議人所有車號3F─3819號自用小客車於
      上述(一)、(二)、(三)時、地使用註銷之牌照行駛之違規事實亦
      可認定。
（四）又本件3件交通違規事件員警於逕行舉發後，均已將新竹
      市警察局、新竹縣警察局掣開E00000000號、E00000000及
      E00000000號舉發違反道路交通管理事件通知單分別於95
      年1月6日、95年2月6日送達至異議人為在新竹縣竹東鎮○
      ○街2巷19號之住所並均由異議人本人簽收在案，亦有新
      竹市警察局、新竹縣警察局送達證書共3紙附於本院卷內
      可按。
（五）惟異議人並未於新竹市警察局、新竹縣警察局掣開E00000
      000號、E00000000及E00000000號舉發違反道路交通管理
      事件通知單上所記載之到案時間之95年2月6日及95年2月
      28日前至新竹區監理所陳述意見等情，亦有新竹區監理所
      95年9月22日竹監自字第0950016107號函在卷可按。
（六）是異議人固以上開理由提出異議，惟異議人既未依通知單
      之日期到案，並告知新竹區監理所違規當時係由謝旻均駕
      駛及違規駕駛人謝旻均之年籍資料，依修正前違反道路交
      通管理事件統一裁罰基準及處理細則第24條，認異議人應
      受上揭原處分意旨欄所載之裁罰即難認無據，並無違誤。
五、按94年2月5日公布之行政罰法第5條規定：「行為後法律或
    自治條例有變更者，適用行政機關最初裁處時之法律或自治
    條例。但裁處前之法律或自治條例有利於受處罰者，適用最
    有利於受處罰者之規定」，採從新從輕原則。惟若將從新之
    時點界定為包括訴訟救濟程序，易啟受處分者僥倖心理，毫
    無理由地提起救濟，而期待法規之變動，徒增救濟程序之費
    時費力亦將使原處分合法性判斷之基準時往後移挪，因此本
    條乃規定適用「行政機關最初裁處時」之法律。是必於行為
    時起至行政機關最初裁處時，法律或自治條例有變更，方有
    上述「從新從輕」原則之適用。又道路交通管理處罰條例所
    定罰鍰、吊扣證照、記點之裁罰，本屬行政罰之性質（參照
    行政罰法第1條、第2條亦將罰鍰、吊扣證照、記點之處分均
    定為行政罰），是以交通違規事件之裁罰，性質上屬於交通
    行政主管機關本於職權就公法上具體事件所為之決定而對外
    直接發生法律效果之單方行政行為。是應認關於交通違規案
    件之處罰，仍有上揭行政罰法第5條所規定「從新從輕原則
    」之適用，惟必須自受處分人為違規行為時起至原處分機關
    為第一次裁決時為止，道路交通管理處罰條例之處罰條文有
    所變更者，方有行政罰法第5條規定之適用。查，本件異議
    人所有之車輛違規之時間為94年11月18日下午1時16分許、9
    4年12月9日上午11時27分許、94年12月16日下午11時54分許
    ，而原處分機關交通部公路總局新竹區監理所新竹市監理站
    為本件裁決之時間為95年5月15日，自異議人違規時起乃至
    原處分機關為本件裁決時為止，道路交通管理處罰條例第53
    條、第40條、第63條第1項第1款、第3款、第12條第1項第4
    款、第2項以及違反道路交通管理事件統一裁罰基準及處理
    細則第24條均未有修正施行情形，是本件自無行政罰法第5
    條情形之可資適用，併此敘明。
六、綜上所述，本件異議人所有車輛確有於上揭(一)、(二)、(三)時、
    地違規，且異議人合法收受舉發違反道路交通管理事件通單
    受達後，並未依其上所載之到案日期前向新竹區監理所陳報
    違規駕駛人謝旻均之年籍資料，新竹區監理所依修正前道路
    交通管理處罰條例第53條、第40條、第63條第1項第1款、第
    3款、第12條第1項第4款、第2項、修正前違反道路交通管理
    事件統一裁罰基準及處理細則第24條之規定，認異議人有應
    就上揭原處分意旨欄所載之違規行為而受處罰即難認無據，
    原處分機關就此部分裁處異議人罰鍰共42,600元，並記違規
    點數5點及牌照扣繳，並無違誤，是本件異議為無理由應予
    駁回。
七、據上論斷，應依道路交通案件處理辦法第19條之規定裁定如
    主文。
中    華    民    國    95    年    10     月    18   日
                  交通法庭法    官  方鴻愷
以上正本證明與原本無異。
如不服本裁定，應於裁定送達後5日內向本院提出抗告狀。
中    華    民    國    95    年    10     月    18   日
                          書 記 官  吳美雲


司法院資訊處製作；財團法人民間司法改革基金會備份。
